【裁判字號】    97,訴,1705
【裁判日期】    971030
【裁判案由】    違反毒品危害防制條例
【裁判全文】
臺灣臺南地方法院刑事判決              97年度訴字第1705號
公  訴  人  臺灣臺南地方法院檢察署檢察官
被      告  乙○○
                    （另案
上列被告因違反毒品危害防制條例案件，經檢察官提起公訴（97
年度毒偵字第2555號），被告於本院準備程序進行中，先就被訴
事實為有罪之陳述，經本院合議庭裁定改由受命法官獨任進行簡
式審判程序，判決如下：
    主  文
乙○○施用第一級毒品，累犯，處有期徒刑玖月。扣案注射針筒
壹支沒收。
    事  實
一、乙○○前於民國89年間，因施用毒品案件，經本院以89年度
    毒聲字第1966號裁定送觀察、勒戒，因認有繼續施用毒品之
    傾向，再經本院以89年度毒聲字第2920號裁定令入戒治處所
    施以強制戒治，復先後經本院以90年度毒聲字第596 號裁定
    停止戒治，所餘戒治期間付保護管束，及以90年度毒聲字第
    1646 號撤銷停止戒治，而於91年7月14日執行完畢，並經臺
    灣臺南地方法院檢察署檢察官以91年度戒毒偵字第277 號為
    不起訴處分確定。又於前開強制戒治執行完畢後5 年內之95
    年間，因施用第一、二級毒品案件，經本院以95年度訴字第
    645 號判決分別判處有期徒刑10月、6月，應執行有期徒刑1
    年2 月確定；另因犯竊盜案件，經本院以95年度易緝字第28
    號判決判處有期徒刑8 月確定。上開各罪經本院以95年度聲
    字第1424 號裁定定應執行刑為有期徒刑1年9月確定，96年7
    月16日再經本院以96年度聲減字第650 號裁定減刑而執行完
    畢出監。詎乙○○仍未戒除施用毒品之惡習，復又基於施用
    第一級毒品海洛因之犯意，於97年8 月15日晚間11時許，在
    其位於臺南縣西港鄉檨林村中周寮8 號之住處內，以將海洛
    因摻水加入針筒內注射之方式，施用海洛因1 次。嗣於翌日
    即同年月16日晚間7 時10分許，為警在其友人方博源（另案
    由臺灣臺南地方法院檢察署檢察官偵辦中）位於臺南縣安定
    鄉海寮村177之3號之住處內查獲，並扣得已使用過之注射針
    筒1支，另經其同意於同日晚間8時45分許採尿送驗，結果呈
    可待因、嗎啡陽性反應，而查悉上情。
二、案經臺南縣警察局善化分局報告臺灣臺南地方法院檢察署檢
    察官偵查起訴。
    理  由
一、按本件被告乙○○所犯為死刑、無期徒刑、最輕本刑3 年以
    上有期徒刑以外之罪，亦非屬高等法院管轄之第一審案件，
    其於準備程序進行中，先就被訴事實為有罪之陳述，經告知
    簡式審判程序之旨，並聽取檢察官、被告之意見後，本院合
    議庭依刑事訴訟法第273 條之1第1項裁定進行簡式審判程序
    ，是本案之證據調查，依同法第273條之2規定，不受同法第
    159條第1項、第161條之2、第161條之3、第163條之1，及第
    164條至第170條所規定證據能力認定及調查方式之限制，合
    先敘明。
二、按依92年7月9日修正公布、93年1月9日施行之毒品危害防制
    條例第20條、第23條第2項規定：犯該條例第10 條之罪者，
    檢察官應聲請法院裁定，令被告入勒戒處所觀察、勒戒，其
    期間不得逾2 月；觀察、勒戒後，依據勒戒處所之陳報，認
    受觀察、勒戒人有繼續施用毒品傾向者，檢察官應聲請法院
    裁定令入戒治處所強制戒治，其期間為6 個月以上，至無繼
    續強制戒治之必要為止，但最長不得逾1 年；依前項規定為
    觀察、勒戒或強制戒治執行完畢釋放後，5 年後再犯同條例
    第10條之罪者，適用前開觀察、勒戒或強制戒治之規定；觀
    察、勒戒或強制戒治執行完畢釋放後，5 年內再犯同條例第
    10條之罪者，檢察官應依法追訴。是上開規定已將施用毒品
    者之刑事處遇程序，區分為「初犯」、「5年內再犯」及「5
    年後再犯」，依其立法理由，認「初犯」經觀察、勒戒或強
    制戒治後，應為不起訴處分；經觀察、勒戒或強制戒治執行
    完畢釋放後，「5 年內再犯」者，因其再犯率甚高，原實施
    之觀察、勒戒及強制戒治既已無法收其實效，爰依法追訴；
    至經觀察、勒戒或強制戒治執行完畢釋放後，「5 年後再犯
    」者，前所實施之觀察、勒戒或強制戒治已足以遮斷其施用
    毒品之毒癮，為期自新及協助其斷除毒癮，仍適用與「初犯
    」相同之規定，先經觀察、勒戒或強制戒治之程序。故依修
    正後之規定，僅限於「初犯」及「5年後再犯」2種情形，始
    應先經觀察、勒戒或強制戒治程序；倘被告於5 年內已再犯
    ，經依法追訴處罰，縱其第3次（或第3次以上）再度施用毒
    品之時間，在初犯經觀察、勒戒或強制戒治執行完畢釋放5
    年以後，仍不合於「5年後再犯」之規定，且因已曾於「5年
    內再犯」，顯見其再犯率甚高，原實施觀察、勒戒或強制戒
    治，已無法收其實效，即應依該條例第10條處罰（最高法院
    95年5月9日95年度第7 次刑事庭會議決議意旨參照）。查本
    件被告前曾受如事實欄所述之觀察、勒戒及強制戒治處分，
    並於91年7 月14日執行完畢，經臺灣臺南地方法院檢察署檢
    察官以91年度戒毒偵字第277 號為不起訴處分確定，復於前
    開戒治處分執行完畢後5 年內之95年間，又因施用毒品案件
    ，經本院以95年度訴字第645 號判決應執行有期徒刑1年2月
    確定等情，均分別有刑案資料查註紀錄表、臺灣高等法院被
    告前案紀錄表在卷可稽，足見被告於初犯經觀察、勒戒及強
    制戒治執行完畢後5 年內，已更犯施用毒品案件，並經起訴
    判刑，揆諸上開最高法院決議要旨，縱其本次所犯施用毒品
    案件距初犯經觀察、勒戒及強制戒治程序執行完畢已逾5 年
    ，仍應由本院依法論罪科刑。
三、上開犯罪事實，業據被告於警詢、本院準備程序及審理中均
    坦承不諱，並經證人即同案遭查獲之友人方博源、方博源之
    父方福助於警詢中指述被告有施用毒品犯行明確（警卷第6
    至12頁）；且被告於97年8 月16日為警查獲後，經採尿送驗
    結果，確呈海洛因進入人體因代謝分解後之可待因、嗎啡陽
    性反應乙節，有正修科技大學超微量研究科技中心於97年8
    月28日出具之檢驗報告、臺南縣警察局善化分局偵辦「毒品
    危害防制條例」案犯嫌尿液送驗編號暨年籍對照表各1 張（
    警卷第14、15頁）附卷可稽，復有被告施用海洛因用之注射
    針筒1 支扣案足憑，堪認被告上開任意性自白，確與事實相
    符。是本件事證明確，被告犯行洵堪認定，應予依法論科。
四、按海洛因依其成癮性、濫用性及對社會危害性之程度，已列
    為毒品危害防制條例第2條第2項第1 款所規定之第一級毒品
    ，禁止非法持有及施用；是核被告所為，係犯毒品危害防制
    條例第10條第1 項之施用第一級毒品罪。被告施用毒品前持
    有第一級毒品海洛因之低度行為，為施用之高度行為所吸收
    ，不另論罪。再被告曾於96年7 月16日受如事實欄所載之罪
    刑執行完畢，有臺灣高等法院被告前案紀錄表可稽，其於有
    期徒刑執行完畢後5 年內，故意再犯本件有期徒刑以上之罪
    ，為累犯，應依刑法第47條第1 項規定加重其刑。爰審酌被
    告前有多次施用毒品前科，竟仍不知悔改而再施用毒品，顯
    見其意志不堅，迄未能記取教訓戒除毒癮，惟參酌其所犯施
    用毒品行為係戕害自己身心健康，尚未嚴重破壞社會秩序、
    侵害他人權益，及其犯罪後始終坦承犯行，尚有悔意等一切
    情狀，量處如主文所示之刑，以資懲儆。扣案注射針筒1 支
    ，為被告所有並供被告施用毒品使用之物，業據被告供明在
    卷（警卷第2頁、本院卷第31頁），應依刑法第38條第1項第
    2款規定沒收之。
據上論斷，應依刑事訴訟法第273條之1第1項、第299條第1 項前
段，毒品危害防制條例第10條第1項，刑法第11條前段、第47 條
第1項、第38條第1項第2款，判決如主文。
本案經檢察官甲○○到庭執行職務
中    華    民    國    97    年    10    月    30    日
                        刑事第九庭    法  官  蔡盈貞
以上正本證明與原本無異。
如不服本判決應於收受本判決後10日內向本院提出上訴書狀，並
應敘述具體理由。如未敘述上訴理由者，應於上訴期間屆滿後20
日內向本院補提理由書狀（均須按他造當事人之人數附繕本）「
切勿逕送上級法院」。
                                      書記官  陳玉芬
中    華    民    國    97    年    10    月    30    日
附錄本件論罪科刑法條：毒品危害防制條例第10條第1項
毒品危害防制條例第10條
施用第一級毒品者，處 6 月以上 5 年以下有期徒刑。
施用第二級毒品者，處 3 年以下有期徒刑。


司法院資訊處製作；財團法人民間司法改革基金會備份。
